臺灣高雄地方法院刑事判決　　　　　　　96年度易字第1586號
公　訴　人　臺灣高雄地方法院檢察署檢察官
被　　　告　甲○○
上列被告因竊盜案件，經檢察官提起公訴（96年度偵字第9042號
），本院判決如下：
    主  文
甲○○犯竊盜罪，處有期徒刑月，如易科罰金，以新臺幣壹仟
元折算壹日。其餘被訴竊盜部分無罪。
    事  實
一、甲○○意圖為自己不法之所有，於民國（下同）96年3 月25
    日17時許，在高雄市○○區○○路426 號康是美藥妝店內，
    徒手竊取附表一編號1 至編號9 之商品，得手後，旋即離去
    ，惟經上開康是美藥妝店之店員桂家柔發現可疑而當場追攝
    其後，適遇巡邏員警於同日17時35分許路過上址，發現可疑
    而當場逮捕，並扣得上開失竊如附表一所示之物。
二、案經高雄市政府警察局保安警察大隊報請臺灣高雄地方法院
    檢察署檢察官偵查起訴。
    理  由
壹、關於證據能力
一、按被告以外之人於審判外之陳述雖不符前四條之規定，而經
    當事人於審判程序同意作為證據，法院審酌該言詞陳述或書
    面陳述作成時之情況，認為適當者，亦得為證據。當事人、
    代理人或辯護人於法院調查證據時，知有第159 條第1 項不
    得為證據之情形，而未於言詞辯論終結前聲明異議，視為有
    前項之同意，刑事訴訟法第159條之5定有明文。又被告未於
    言詞辯論終結前聲明異議，並當庭表示沒有意見及同意列入
    證據方法（見本院卷第15頁至第19頁），是本院審酌前開書
    面或言詞陳述，其作成過程並無不適當之情形，認為以之作
    為本案之證據亦屬適當，依刑事訴訟法第159條之5規定，自
    得作為證據，合先敘明。
二、查本件被告犯罪事實之證據方法，詳如卷附之自願性同意搜
    索筆錄、高雄市政府警察局保安警察大隊扣押筆錄、扣押物
    品目錄表、扣押物品收據、贓物認領保管單10份、扣案證物
    照片16張、生活工廠94-96 年已具領失竊清冊、臺灣高雄地
    方法院檢察署95年偵字第24069 號聲請簡易判決處刑書、臺
    灣高雄地方法院95年度簡字第6100號刑事簡易判決書等（詳
    見警卷第13頁、第36頁、第56頁至第90頁）（偵卷第22頁至
    25頁）；證人桂家柔於96年3月25日第1 次及第2次警詢之證
    述、證人陳詩凱於96年3 月26日警詢之證述、證人劉榕珊於
    96年3 月25日警詢之證述、證人姜乃瑜於96年3 月26日警詢
    之證述、證人鄭旭伶於96年3 月25日警詢之證述、證人鄭明
    吉於96年3 月26日警詢之證述【警卷第18頁至第23頁、第14
    頁至17頁、第24頁至26頁、第27頁至29頁、第30頁至32頁、
    第33頁至35頁】等上開證據，被告未於言詞辯論終結前聲明
    異議，並當庭表示沒有意見及同意列入證據方法（見本院卷
    第15頁至第19頁），是本院審酌前開書面或言詞陳述，其作
    成過程並無不適當之情形，認為以之作為本案證據亦屬適當
    ，依刑事訴訟法第159 條之5 規定，俱得採為證據，合先敘
    明。
貳、關於實體
甲、有罪部分
一、上揭事實，業據被告甲○○於本院96年5 月7 日準備程序、
    審判程序時均供承不諱（見本院卷第11頁至第21頁），核與
    證人桂家柔於上開警詢之證述情節相符，並有上開扣押筆錄
    、扣押物品目錄表、扣押物品收據、贓物認領保管單、蒐證
    照片在卷可稽。是被告任意性自白與事實相符，而事證明確
    ，其上揭徒手竊盜犯行堪以認定。
二、核被告甲○○所為，係犯刑法第320 條第1 項竊盜罪。爰審
    酌被告不思以己力獲取所需，卻以竊取他人物品之方式，冀
    得不法之財物，造成他人財物上之損害，自屬可議，且其前
    已曾因竊盜案件由臺灣高雄地方法院檢察署檢察官以95年偵
    字第24069 號聲請簡易判決處刑，嗣經臺灣高雄地方法院於
    95年10月26日，以95年度簡字第6100號刑事簡易判處拘役50
    日確定，有上開聲請簡易判決處刑書、刑事簡易判決處刑書
    在卷可按，惟念及被告犯後坦承犯行，並有悔改之意，，復
    兼衡上開附表一所示之物業由被害人領回之損失降低，及其
    犯罪之目的、手段等一切情狀，爰量處如主文所示之刑，併
    斟酌被告僅高職畢業，職業為家管，經濟情況不富裕等情，
    有警詢筆錄在卷可參，乃諭知如易科罰金從輕以新臺幣1,00
    0 元折算1 日之折算標準，以鼓勵有悔改之被告，及時醒悟
    不再違法，用啟自新。
三、至於公訴人雖請求對被告宣告強制工作，惟按保安處分係對
    受處分人將來之危險性所為拘束其身體、自由等之處置，以
    達教化與治療之目的，乃為刑罰之補充制度，本諸法治國家
    保障人權之原理及刑法之保護作用，其法律規定之內容，應
    受比例原則之規範，使保安處分之宣告，與行為人所為行為
    之嚴重性、行為人所表現之危險性，及對於行為人未來行為
    之期待性相當。而保安處分中之強制工作，旨在對嚴重職業
    性犯罪及欠缺正確工作觀念或無正常工作因而犯罪者，強制
    其從事勞動，以學習一技之長及正確之謀生觀念，使其日後
    重返社會後，能適應社會生活，此觀刑法第90條第1 項及竊
    盜犯贓物犯保安處分條例第3 條第1 項規定，亦均係本此意
    旨而制定，而由法院視行為人之危險性格，決定應否交付強
    制工作，以達特別預防之目的。據此，拘束其中不具社會危
    險性之受處分人之身體、自由部分，其所採措施與所欲達成
    預防矯治之目的及所需程度，即不合憲法第22條所定之比例
    原則（司法院大法官會議釋字第471 號解釋意旨參照）。
    本件被告此次所涉竊盜犯行為1 次（其餘被訴竊盜部分，詳
    如下無罪部分之理由），雖其曾於95年間因竊盜案件，經本
    院95年度簡字第6100號刑事簡易判決處拘役50日確定，並於
    96年1 月2 日易科罰金執行完畢，惟上述有關竊盜罪部分係
    發生於95年9 月10日，距本案發生日96年3 月25日已有半年
    餘之久，實難認被告有慣常性或有犯罪習慣，是本院依其情
    節，認諭知上開有期徒刑，已足收矯治之效，毋庸併予宣告
    保安處分，附此敘明。
乙、無罪部分
一、另檢察官公訴意旨略以：被告甲○○意圖為自己不法之所有
    ，自94年1 月某日起至96年3 月25日某數日止，在如附表二
    編號1 至9 所示之時間、地點，乘店員不注意時徒手竊取如
    附表三所示商品，因被告於上開有罪犯行經警緝獲後自白，
    且同意帶同員警至其住所搜索，扣得如附表三所示商品等乙
    節，因認被告涉犯95年7 月1 日修正前刑法之連續犯刑法第
    320 條第1 項竊盜罪，與修正後刑法之數罪併罰上開竊盜罪
    犯嫌。
二、按犯罪事實應依證據認定之，無證據不得認定犯罪事實；又
    不能證明被告犯罪或其行為不罰者，應諭知無罪之判決，刑
    事訴訟法第154條第2項第301條第1項分別定有明文。次按
    「犯罪事實應依證據認定之，所謂證據，須適於為被告犯罪
    事實之證明者，始得採為斷罪資料。」、「認定犯罪事實所
    憑之證據，雖不以直接證據為限，間接證據亦包括在內；然
    而無論直接或間接證據，其為訴訟上之證明，須於通常一般
    之人均不致有所懷疑，而得確信其為真實之程度者，始得據
    為有罪之認定」，又認定不利於被告之事實，須依積極證據
    ，苟積極證據不足為不利於被告事實之認定時，即應為有利
    於被告之認定，更不必有何有利之證據，最高法院53年臺上
    字第2750號、76年臺上字第4986號、30年上字第816 號判例
    意旨可資參照。再按刑事訴訟法第161 條已於91年2 月8 日
    修正公布，其第1 項規定：檢察官就被告犯罪事實，應負舉
    證責任，並指出證明之方法。因此，檢察官對於起訴之犯罪
    事實，應負提出證據及說服之實質舉證責任。倘其所提出之
    證據，不足為被告有罪之積極證明，或其指出證明之方法，
    無從說服法院以形成被告有罪之心證，基於無罪推定之原則
    ，自應為被告無罪判決之諭知，最高法院92年台上字第128
    號判例明揭此旨。申言之，刑事訴訟制度受「倘有懷疑，則
    從被告之利益為解釋」、「被告應被推定為無罪」原則所支
    配，故得為訴訟上證明者，無論為直接或間接證據，須客觀
    上於吾人一般社會生活經驗均不致有所懷疑，而達於確信之
    程度者，且除認定被告犯罪之外，無從本於同一事證為其他
    有利於被告之合理推斷，始可以之為不利之認定，倘其證明
    尚未達於確信之程度，而有合理可疑存在時，即難據為被告
    有罪之認定，合先說明。
三、本件檢察認被告涉有上開竊盜犯嫌，無非係以被告經警查獲
    時自白犯行，及偵查中對如附表二、三部分竊盜坦承不諱，
    與證人劉榕珊、姜乃瑜、鄭旭伶、鄭明吉於警詢之證述，及
    有上開自願性同意搜索筆錄、高雄市政府警察局保安警察大
    隊扣押筆錄、扣押物品目錄表、扣押物品收據、贓物認領保
    管單、扣案證物照片、生活工廠94-96 年已具領失竊清冊等
    ，為其論據之基礎。訊據被告固坦認上開竊盜犯行等語。
四、惟按，刑事訴訟法第156 條第2 項規定，被告雖經自白，仍
    應調查其他必要之證據，以察其是否與事實相符；立法目的
    乃欲以補強證據擔保自白之真實性；亦即以補強證據之存在
    ，藉之限制自白在證據上之價值。而所謂補強證據，則指除
    該自白本身外，其他足資以證明自白之犯罪事實確具有相當
    程度真實性之證據而言。雖其所補強者，非以事實之全部為
    必要，但亦須因補強證據與自白之相互利用，而足使犯罪事
    實獲得確信者，始足當之，最高法院74年臺覆字第10號判例
    意旨可參。經查，本件檢察官公訴意旨雖認被告涉犯上開
    竊盜犯嫌，惟本件被告竊盜犯行之成罪積極要件，除被告於
    警詢及偵訊中之自白如附表二之時地竊盜犯行，及其自動提
    出竊得如附表三所示竊盜之扣案物外，仍應補強證據證明：
    上開如附表二之時地竊盜行為人確係被告本人，及上開如附
    表三所示竊盜扣案物確係如附表二所示被害人所有之積極證
    據之關連性補強證據。易言之即被告基於何時行竊而持有如
    附表三所示物品確實被害人所有之積極證據之關連性，應有
    其他事證加以補強佐證之必要，合先敘明。又查證人劉榕
    珊、姜乃瑜、鄭旭伶、鄭明吉於警詢時雖均證稱有於附表二
    所示之時、地遭竊之事實，然亦均證述渠等人各別均未見到
    竊嫌為何人，且無法指認竊嫌即被告等語綦詳（見警卷第25
    頁、第29頁、第31頁、第35頁），並有證人劉榕珊、姜乃瑜
    、鄭旭伶、鄭明吉警詢筆錄在卷可徵（見警卷第23頁至第35
    頁），是本院自無從依證人劉榕珊、姜乃瑜、鄭旭伶、鄭明
    吉之上開證詞，核與被告之體型、衣著等特徵相互比對，或
    令渠等人證人指認，以資證明上開時地之竊嫌行為人即被告
    甲○○本人。因此，本件檢察官公訴意旨認被告甲○○係附
    表二時地行竊之行為人，尚屬積極證據之不足以證明本件被
    告甲○○即上開竊盜之行為人，洵堪認定。再佐以證人陳
    詩凱於警詢證述：伊未曾與被告甲○○共同至上開高雄縣市
    15家的生活工廠竊取物品等語綦詳（見警卷第15頁），互核
    與被告甲○○於警詢、偵訊、審訊時陳稱：伊係陳詩凱帶伊
    去生活工廠竊取財物等語之供述情節完全不符合，更甚者，
    上開如附表二所示失竊物未經報案，亦未有錄影帶及其翻拍
    相片，且本件亦未有之被害人失竊當時之即時清點物品證明
    文件或相片，提供比對被告自動提出之扣案物間，二者是否
    係相同之物且係被告行竊所得之物。因此，本件實難僅憑被
    告自動提出之扣案物與被害人單方提出上開生活工廠94-96
    年已具領失竊清冊及指認失竊物品，即遽論被告此部分之竊
    盜犯行及其罪責。此外，又查無其他積極事證，足為被告有
    罪之積極證明，是本件被告受刑事訴訟制度之「倘有懷疑，
    則從被告之利益為解釋」、「被告應被推定為無罪」原則所
    支配，故上開如附表二、二部分因不能證明是被告竊盜犯行
    ，自應為諭知無罪之判決。
據上論斷，應依刑事訴訟法第299 條第1 項前段、第301 條第1
項，刑法第320 條第1 項、第41條第1 項，刑法施行法第1 條之
1 ，判決如主文。
本案經檢察官毛雅麗到庭執行職務。
中　　華　　民　　國　　96　　年　5 　  　月  　11　　日
                  刑事第三庭  法  官    施添寶
以上正本證明與原本無異。
如不服本判決，應於收受送達後10日內，向本院提出上訴書狀。
中　　華　　民　　國　　96　　年　5 　　  月　  14　  日
　　　　　　　　　　　        書記官    王翌翔
附錄本件論罪科刑法條：中華民國刑法第320條第1項
意圖為自己或第三人不法之所有，而竊取他人之動產者，為竊盜
罪，處5年以下有期徒刑、拘役或500元以下罰金。
附表一：
┌──┬────────────┬──┐
│編號│品                    名│數量│
├──┼────────────┼──┤
│ 1  │凱婷細緻光蜜粉          │1   │
├──┼────────────┼──┤
│ 2  │凱婷遮瑕膏              │1   │
├──┼────────────┼──┤
│ 3  │凱婷造型眉粉餅          │1   │
├──┼────────────┼──┤
│ 4  │媚比琳清透嫩蜜粉餅      │1   │
├──┼────────────┼──┤
│ 5  │媚比琳超能延長睫毛膏    │1   │
├──┼────────────┼──┤
│ 6  │寵愛之名亮白淨生物面膜  │1   │
├──┼────────────┼──┤
│ 7  │優麗雅含氧潤澤潔膚乳    │1   │
├──┼────────────┼──┤
│ 8  │白蘭氏兒童雞精          │1   │
├──┼────────────┼──┤
│ 9  │海洋膠原潔顏露          │1   │
└──┴────────────┴──┘
附表二：
┌──┬───┬──────┬───────────┬─────┐
│編號│被害人│  失竊時間  │       失竊商店       │失竊物品  │
│    │      │            │                      │          │
├──┼───┼──────┼───────────┼─────┤
│ 1  │桂家柔│96年3月20日 │康是美藥妝裕誠店高雄市│附表三編號│
│    │      │15時30分許  │左營區○○路426號1樓  │1至5之物  │
├──┼───┼──────┼───────────┼─────┤
│ 2  │劉榕珊│96年3月21日 │康是美藥妝裕誠店高雄市│附表三編號│
│    │      │15時至18時許│左營區○○路426號1樓  │6至9之物  │
├──┼───┼──────┼───────────┼─────┤
│ 3  │姜乃瑜│96年3月15日 │康是美藥妝高昌店高雄市│附表三編號│
│    │      │20時許      │三民區○○○路6號1樓  │10至13之物│
├──┼───┼──────┼───────────┼─────┤
│ 4  │姜乃瑜│96年3月16日 │康是美藥妝高昌店高雄市│附表三編號│
│    │      │20時許      │三民區○○○路6號1樓  │14至18之物│
├──┼───┼──────┼───────────┼─────┤
│ 5  │鄭旭伶│96年2月27日 │東京藥局              │附表三編號│
│    │      │17時許      │高雄市○○區○○路439 │19至23之物│
│    │      │            │號1樓                 │          │
├──┼───┼──────┼───────────┼─────┤
│ 6  │鄭明吉│94年1月至6月│生活工廠鳳山店        │附表三編號│
│    │      │間某數日    │高雄縣鳳山市○○路74號│24至29之物│
├──┼───┼──────┼───────────┼─────┤
│ 7  │鄭明吉│94年7月至12 │生活工廠鳳山店        │附表三編號│
│    │      │月間某數日  │高雄縣鳳山市○○路74號│30至35之物│
├──┼───┼──────┼───────────┼─────┤
│ 8  │鄭明吉│95年1月6月間│生活工廠鳳山店        │附表三編號│
│    │      │某數日      │高雄縣鳳山市○○路74號│36至41之物│
├──┼───┼──────┼───────────┼─────┤
│ 9  │鄭明吉│95年7月至12 │生活工廠鳳山店        │附表三編號│
│    │      │間某數日    │高雄縣鳳山市○○路74號│42至47之物│
└──┴───┴──────┴───────────┴─────┘
附表三：
┌──┬────────────┬──┐
│編號│品                    名│數量│
├──┼────────────┼──┤
│1   │歐蕾淨白淡斑舒展面膜    │1   │
├──┼────────────┼──┤
│2   │DR.WU頸膜               │1   │
├──┼────────────┼──┤
│3   │DR.WI修護霜             │1   │
├──┼────────────┼──┤
│4   │DR.WU眼霜               │1   │
├──┼────────────┼──┤
│5   │寵愛之名眼霜            │1   │
├──┼────────────┼──┤
│6   │鯊魚膠全效抗老精華露    │1   │
├──┼────────────┼──┤
│7   │優麗雅防曬30噴霧        │1   │
├──┼────────────┼──┤
│8   │媚比琳超能延長睫毛膏    │1   │
├──┼────────────┼──┤
│9   │媚比琳XXL睫毛膏         │1   │
├──┼────────────┼──┤
│10  │寵愛之名防曬隔離霜      │1   │
├──┼────────────┼──┤
│11  │法國貝德瑪水之深層水    │1   │
├──┼────────────┼──┤
│12  │愛麗雅超時空復活抗皺精華│1   │
│    │霜                      │    │
├──┼────────────┼──┤
│13  │慕之恬廊舒噴爽身乳      │1   │
├──┼────────────┼──┤
│14  │歐蕾多元修復晚霜        │1   │
├──┼────────────┼──┤
│15  │惟晶再生煥膚            │1   │
├──┼────────────┼──┤
│16  │妮傲絲翠果酸防曬隔離粉  │1   │
├──┼────────────┼──┤
│17  │妮傲絲翠高效保濕凝露    │1   │
├──┼────────────┼──┤
│18  │妮傲絲翠瑩嫩抗老精華    │1   │
├──┼────────────┼──┤
│19  │膠靈去疤片              │1   │
├──┼────────────┼──┤
│20  │美皮豐矽膠敷料（10X18CM │1   │
│    │）                      │    │
├──┼────────────┼──┤
│21  │美皮豐矽膠敷料（4X308CM │1   │
│    │）                      │    │
├──┼────────────┼──┤
│22  │水儀護唇蜜              │1   │
├──┼────────────┼──┤
│23  │葛羅氏眼部遮瑕膏        │1   │
├──┼────────────┼──┤
│24  │設計師系列商品          │4   │
├──┼────────────┼──┤
│25  │衛浴用品                │18  │
├──┼────────────┼──┤
│26  │文具用品                │36  │
├──┼────────────┼──┤
│27  │玩具用品                │60  │
├──┼────────────┼──┤
│28  │餐廚用品與廚房用品      │32  │
├──┼────────────┼──┤
│29  │毛巾類抱枕套與床巾組    │34  │
├──┼────────────┼──┤
│30  │設計師系列商品          │9   │
├──┼────────────┼──┤
│31  │衛浴用品                │26  │
├──┼────────────┼──┤
│32  │文具用品                │53  │
├──┼────────────┼──┤
│33  │玩具用品                │39  │
├──┼────────────┼──┤
│34  │餐廚用品與廚房用品      │23  │
├──┼────────────┼──┤
│35  │毛巾類抱枕套與床巾組    │35  │
├──┼────────────┼──┤
│36  │設計師系列商品          │6   │
├──┼────────────┼──┤
│37  │衛浴用品                │17  │
├──┼────────────┼──┤
│38  │文具用品                │23  │
├──┼────────────┼──┤
│39  │玩具用品                │53  │
├──┼────────────┼──┤
│40  │餐廚用品與廚房用品      │30  │
├──┼────────────┼──┤
│41  │毛巾類抱枕套與床巾組    │30  │
├──┼────────────┼──┤
│42  │設計師系列商品          │4   │
├──┼────────────┼──┤
│43  │衛浴用品                │18  │
├──┼────────────┼──┤
│44  │文具用品                │38  │
├──┼────────────┼──┤
│45  │玩具用品                │48  │
├──┼────────────┼──┤
│46  │餐廚用品與廚房用品      │65  │
├──┼────────────┼──┤
│47  │毛巾類抱枕套與床巾組    │59  │
└──┴────────────┴──┘
